【裁判字號】    94,保險,17
【裁判日期】    950412
【裁判案由】    給付保險金
【裁判全文】
臺灣臺中地方法院民事判決  94年度保險字第17號
原      告  丁○○
訴訟代理人  陳端輝  律師
被      告  三商美邦人壽保險股份有限公司
法定代理人  丙○○
訴訟代理人  乙○○
            甲○○
當事人間請求給付保險金等事件，本院於民國95年3月29日言詞
辯論終結，判決如下：
    主      文
被告應給付原告新台幣肆拾伍萬玖仟元，及自民國九十四年四月
一日起至清償日止，按週年利率百分之五計算之利息。
確認原告投保被告之祥安終身壽險契約、新防癌終身健康保險附
約，及重大疾病豁免保險費附約，有效期間內所有未到期保險費
有免繳保險費續約之權利存在。
訴訟費用由被告負擔。
本判決第一項得假執行，但被告如以新台幣肆拾伍萬玖仟元為原
告預供擔保，得免為假執行。
壹、原告方面：
  一、聲明：如主文所示。
  二、陳述：
    (一)原告於民國（下同）93年2月19日投保被告公司20年期繳
      費之祥安終身壽險、新防癌終身健康保險附約，暨重大疾
      病豁免保險費附約之保險（保單號碼：000000000000）。
      嗣於93 年5月14日原告因腹部疼痛手術治療，開刀後發現
      類腺附有腫瘤，一併經切片化驗，確定為癌症，乃檢具澄
      清綜合醫院診斷證明書，請求被告公司發給新防癌終身健
      保附約，附表二保險金給付表所載「初次罹患癌症保險金
      新台幣459,000 元」。詎被告以原告之病症非屬癌症，並
      不在兩造契約承保之範圍為由，拒絕理賠，惟參照台中榮
      民總醫院94年6月7日診斷證明書台中榮民總醫院95年3月6
      日中榮醫企字第095000 2795號函均記載，原告之病症可
      被歸類癌症，是被告主張並不足採。
    (二)依重大疾病豁免保險費附約第10條規定「被保人經診斷確
      定有癌症者，自診斷確定之日後之最後一期保險繳納日起
      ，豁免該被保人壽險主契約，本附約，及附加主契約之其
      他附約，於本附約有效期間內，所有未到期保險費」。原
      告對於祥安終身壽險主契約及相關附約，在契約有效期間
      內，即享有免繳納保險費續約之權利。
  三、證據：提出祥安終身壽險保單（內附壽險契約、防癌健保
      附約、重大疾病豁免保費附約）1件、澄清綜合醫院93 年
      6月29日診斷證明書影本1件、病理科活體組織切片檢查報
      告影本1件、台北吳興郵局第1248號存證信函影本1件、庭
      呈澄清醫院93年5月24日、93年6月29日、93年10月26日診
      斷證明書影本、台中榮民總醫院94年6月7日診斷證明書正
      本各1件為證。
貳、被告方面：
  一、聲明：
    (一)原告之訴及假執行之聲請均駁回。
    (二)如受不利判決，請准供擔保免為假執行。
  二、陳述：
    (一)依新防癌終身健康保險附約第2條第4項「癌症」之定義為
      「係指一種疾病，其特徵係由人體惡性細胞不能控制之成
      長或擴張，對組織造成侵害或白血球過多症所造成之惡性
      腫瘤，而按行政院衛生署最新刊印之『國際疾病傷害及死
      因分類標準』歸類為惡性腫瘤者，且經醫院對固定組織所
      作之病理檢查診斷確定者為準」。參閱相關醫學資料：闌
      尾腫瘤之發生率約0.5％～0.9％，原發性腺癌之發生率約
      0.01％～0.11％；然闌尾腫瘤分為良性及惡性，良性闌尾
      腫瘤包括息肉及腺瘤，其中腺瘤包括囊腺瘤、黏液囊腫，
      及局部腹腔黏液瘤，臨床上之表現多以急性闌尾炎表現，
      並施以闌尾切除術治療（詳外科臨床病例討論會網路醫學
      資料）。又類癌carcinoi d意即carcinoma-like，病理醫
      師無法純由病理組織切片來判斷為良性或惡性的類癌腫瘤
      ，除非發生侵犯或遠端轉移之二種情形，則為惡性腫瘤（
      詳高雄醫學大學附設醫院血液腫瘤內科網路醫學資料）。
      而依一般醫學經驗，認為闌尾類腺瘤於2cm以內只作闌尾
      切除即可，但如大於2cm或有侵犯到血管、闌尾腸系膜，
      則須作根治右結腸切除（詳大腸直腸外科衛教常識網路醫
      學資料）。
    (二)原告之病症依93年5月24日手術當時病理切片及病歷資料
      之認定為類癌症後群，編碼259.2，並不認屬癌症，也並
      非兩造契約承保之範圍。至於台中榮民總醫院94年6月7日
      診斷證明書及台中榮民總醫院95年3月6日中榮醫企字第
      095000279 5號，均不可採，因診斷書之形式及實質，被
      告均有爭執；公函部分之認定，並沒有附上理由，也沒有
      提出相關之依據來推翻原先之認定，故認為其證明力是有
      疑問的。
  三、證據：提出外科臨床病例討論會網路醫學資料影本1件、
      高雄醫學大學附設醫院血液腫瘤內科網路醫學資料影本1
      件、大腸直腸外科衛教常識網路醫學資料影本1件為證。
參、兩造不爭事項：
  一、原告於93年2月19日投保被告公司之20年期繳費之祥安終
      身壽險、新防癌終身健康保險附約暨重大疾病豁免保險費
      附約之保險（保單號碼：000000000000）。
  二、原告93年5月14日因腹部疼痛接受澄清綜合醫院診斷為急
      性闌尾炎併闌尾類腺瘤，已施行手術切除之，並向被告請
      求理賠給付，被告已以原告病症未符新防癌終身健康保險
      附約條款「癌症」定義之約定拒賠。
  三、本件如認原告所罹疾病確係兩造保險契約所約定之「癌症
      」，則被告對於原告聲明請求之金額共459,000元，及原
      告免繳保費之續約權利存在，均不爭執。
肆、本件之爭點：
    原告所罹疾病是否係兩造契約附表一（即行政院衛生署刊印
    之『國際疾病傷害及死因統計分類標準』歸類為惡性腫瘤表
    ）所稱之「惡性腫瘤」（癌症）？
伍、本院判斷：
  一、原告於93年2月19日投保被告公司之20年期繳費之祥安終
      身壽險、新防癌終身健康保險附約暨重大疾病豁免保險費
      附約之保險（保單號碼：000000000000），保險契約約定
      「初次罹患癌症保險金新台幣459,000元」，且「被保人
      經診斷確定有癌症者，自診斷確定之日後之最後一期保險
      繳納日起，豁免該被保人壽險主契約，本附約，及附加主
      契約之其他附約，於本附約有效期間內，所有未到期保險
      費」，至於「癌症」之定義為「係指一種疾病，其特徵係
      由人體惡性細胞不能控制之成長或擴張，對組織造成侵害
      或白血球過多症所造成之惡性腫瘤，而按行政院衛生署最
      新刊印之『國際疾病傷害及死因分類標準』歸類為惡性腫
      瘤者，且經醫院對固定組織所作之病理檢查診斷確定者為
      準」等情，已為兩造所不爭執，並有祥安終身壽險保單（
      內附壽險契約、防癌健保附約、重大疾病豁免保費附約）
      1件為證，自堪信為真實。
  二、本件兩造之爭點，厥為原告所罹疾病是否係兩造契約附表
      一所稱之「惡性腫瘤」（癌症）？就此一爭執，經本院函
      詢行政院國軍退除役官兵輔導委員會臺中榮民總醫院，該
      院函覆稱「病患丁○○女士‧‧‧罹患之惡性腫瘤為Ade-
      nocarcinoid，依國際分類碼歸為153.5（153 Malignant
      neoplasm of colon，153.5 Appendix）」等語，此有該
      月95年3月6日中榮醫企字第0950002795號函可稽。而該15
      3.5之國際分類碼，已包含在兩造契約附表一之「惡性腫
      瘤表」中所載「國際分類碼150~159  消化器及腹膜之惡
      性腫瘤」之範圍內，故就此一爭點，自應認原告所主張為
      真，亦即，原告所罹疾病係屬兩造保險契約所稱之「癌症
      」。
  三、承上所述，則原告依兩造保險契約之約定，起訴請求被告
      給付原告459,000元，及自94年4月1日（民事更正訴之聲
      明狀繕本送達翌日）起至清償日止，按週年利率百分之五
      計算之利息；並請求確認原告投保被告之祥安終身壽險契
      約、新防癌終身健康保險附約，及重大疾病豁免保險費附
      約，有效期間內所有未到期保險費有免繳保險費續約之權
      利存在，為有理由，應予准許。
  四、本件判決第1項係所命給付金額，未逾50萬元之判決，爰
      依職權宣告假執行，並依被告之聲請酌定相當擔保金額，
      宣告免為假執行。
  五、本件事證已臻明確，被告聲請將鑑定原告之疾病分類，因
      行政院國軍退除役官兵輔導委員會臺中榮民總醫院就該問
      題已有明確肯定之函覆，故被告之聲請，已無必要，附此
      敘明。
陸、據上論結：本件原告之訴為有理由，依民事訴訟法第78條、
    第389條第1項第5款、第392條第2項，判決如主文。
中    華    民    國    95    年    4    月    12    日
                  民事第三庭    法  官  李 悌 愷
以上正本係照原本作成。
如對本判決上訴，須於判決送達後20日內向本院提出上訴狀。
中    華    民    國    95    年    4    月    12    日
                                書記官


司法院資訊處製作；財團法人民間司法改革基金會備份。
